【裁判字號】    89,易,597
【裁判日期】    890914
【裁判案由】    偽造文書
【裁判全文】
臺灣士林地方法院刑事判決                          八十九年度易字第五九七號
    聲  請  人  臺灣士林地方法院檢察署檢察官
    被      告  丙○○
右列被告因偽造文書案件，經檢察官聲請簡易判決處刑（八十八年度偵字第七四六七
號），本院認不得以簡易判決處刑，而依通常程序審理判決如左：
    主  文
丙○○行使偽造私文書，足以生損害於他人，處有期徒刑參月。緩刑參年。
偽造之「甲○○」印章壹枚，及八十一年六月十八日書立之協議書上偽造之「甲○○
」署押、印文各壹枚均沒收之。
    事  實
一、丙○○與劉乙○○係姐弟關係，其父鄭兩岸於民國七十七年八月二十七日去世，
    遺有坐落臺北縣淡水鎮○○○段五○三之一號土地一筆，二人於八十一年三月二
    十六日在臺北縣淡水鎮調解委員會參與前開繼承土地分配之調解，因劉乙○○放
    棄其應繼承所得之部分，丙○○因而分配較多面積之土地。為此，丙○○為感謝
    其姐劉乙○○配合，乃於同年六月十五日書立協議書，允諾繼承所得之前揭土地
    日後如有出售，所得款項將協助乙○○購買房屋。然劉乙○○因恐丙○○不依約
    履行，乃要求協議書之簽訂須有他人見證。詎丙○○竟於同年月十八日，在臺北
    市北投區農會另行書立相同內容之協議書一紙，簽妥立協議書人「丙○○」、「
    乙○○」（因劉乙○○無法自行簽名，故丙○○先行代簽，再交劉乙○○蓋章，
    此部分尚無偽造文書故意）姓名後，基於偽造文書之故意，未徵得其侄甲○○同
    意之情況下，在該協議書見證人欄偽造「甲○○」簽名之署押，並在北投區農會
    附近某處，利用不詳姓名之成年男子偽刻「甲○○」之印章一枚，蓋用於協議書
    「甲○○」簽名之後，表示該協議書業經甲○○見證之意思而偽造甲○○名義之
    私文書，足以生損害於甲○○本人。丙○○旋復於當日下午，持前開協議書至臺
    北縣蘆洲市○○路二二二巷二二弄一號三樓劉乙○○住處，交予劉乙○○，主張
    該協議書業經甲○○見證之意思而行使之，足以生損害於甲○○本人。
二、案經劉乙○○訴由臺灣士林地方法院檢察署檢察官聲請簡易判決處刑，本院認不
    得以簡易判決處刑，而改依依通常程序審理。
    理  由
一、訊據被告丙○○坦承右揭未經其侄甲○○同意，偽造甲○○簽名之署押，及偽刻
    甲○○印章蓋用於協議書，持交劉乙○○等情，核與告訴人劉乙○○指訴情節相
    符，且被告上開行為，確未得甲○○之同意，甲○○迄八十八年檢察官偵查始知
    遭被告冒用名義等情，亦經證人甲○○於本院訊問時證述屬實（本院八十九年八
    月十七日審理筆錄），且有前揭八十一年六月十五日、同年月十八日之協議書（
    均影本）各一紙在卷足憑，事證明確，被告丙○○犯行洵堪認定，應依法論科。
二、被告丙○○於協議書上見證人欄偽造甲○○之署押一枚，並以其偽刻之甲○○印
    章蓋用於簽名之後，表明甲○○見證其事之意思，自屬私文書之一種，其偽造後
    復持以行使，是核被告所為，係犯刑法第二百十六條、第二百十條之行使偽造私
    文書罪。被告偽造甲○○印章、印文、署押之行為，係偽造私文書之部份行為，
    不另論罪；偽造前揭私文書後復持以行使，其偽造之低度行為，為行使之高度行
    為所吸收，僅論以高度之行使偽造私文書罪。又被告所偽造及行使者，係表彰一
    定意思之私文書，已如前述，聲請簡易判決處刑書上記載被告係犯刑法第二百十
    七條之偽造印章、署押罪，尚有未洽，復經檢察官到庭請求變更起訴法條，起訴
    法條自應予以變更。被告利用不知情之成年人為其偽刻印章，核係間接正犯。爰
    審酌被告並無前科紀錄，素行尚佳，與被偽造名義人甲○○，本係叔侄關係，其
    偽造甲○○見證之私文書，對甲○○之損害非大，犯罪情節尚屬輕微，至其雖將
    該偽造之文書持向劉乙○○行使，然係在劉乙○○同意調解，拋棄其所繼承之土
    地後所為，目的無非安撫、取信劉乙○○，使劉乙○○不再爭執，此部分不構成
    詐欺之理由，業經檢察官於聲請簡易判決處刑書「證據並所犯法條欄」第三點中
    論述綦詳，被告事後未履行協議，純屬渠等姐、弟二人間之民事糾葛，亦難認劉
    乙○○於被告前開行使偽造私文書行為有何損害，另考量被告於本院審理時之態
    度、犯罪時所受之刺激、生活狀況、智識程度等一切情狀，量處如主文所示之刑
    ，以資儆懲。又被告前未曾受有期徒刑以上刑之宣告，此有臺灣高等法院被告全
    國前案紀錄表一份附卷可憑，其因一時失慮，偶罹刑典，於本院審理已坦承大部
    分之犯行，可見悔意，至其雖未與告訴人劉乙○○達成民事和解，然究係宥於資
    力有限，無從滿足告訴人要求之條件，且與本案行使偽造文書犯行難認有重要關
    聯，尚難以此認定被告無悔悟之意，本院認被告經此偵、審程序及刑之宣告後，
    應知警惕而無再犯之虞，亦符獎勵自新等緩刑應考量因素，爰併予宣告緩刑三年
    ，用惕來茲。
三、被告於八十一年六月十八日書立之協議書（現由告訴人劉乙○○持有中）上偽造
    之「甲○○」署押、印文各一枚，及未扣案但不能證明業已滅失之偽造「甲○○
    」印章一枚，均應依刑法第二百十九條沒收之。
據上論斷，應依刑事訴訟法第四百五十二條、第二百九十九條第一項前段、第三百條
，刑法第二百十六條、第二百十條、第七十四條第一款、第二百十九條判決如主文。
本案經檢察官王壬貴到庭執行職務。
中    華    民    國      八十九      年      九      月    十四      日
                                  臺灣士林地方法院刑事第三庭
                                      法  官
右正本證明與原本無異。
如不服本判決，應於判決送達後十日內，向本院提出上訴狀。
                                          書記官
中    華    民    國      八十        年              月              日
附錄本案論罪科刑法條全文：
刑法第二百一十條
偽造、變造私文書，足以生損害於公眾或他人者，處五年以下有期徒刑。
刑法第二百一十六條
行使第二百十條至第二百十五條之文書者，依偽造、變造文書或登載不實事項或使登
載不實事項之規定處斷。


司法院資訊處製作；財團法人民間司法改革基金會備份。
